臺灣高等法院臺中分院民事裁定      
    110年度抗字第376號
抗  告  人  李政信  
相  對  人  陳衍助  
上列當事人間因給付承攬報酬事件，抗告人對於中華民國110年7
月30日臺灣彰化地方法院110年度建字第16號裁定，提起抗告，
本院裁定如下：
    主  文
原裁定廢棄。
    理  由
一、本件抗告人起訴主張兩造於民國110年1月25日訂立工程委託
    合約書（下稱系爭合約書），約定由抗告人承做相對人所承
    攬工程內之內、外壁粘條、粗坯、粉光等工程，並約定施工
    地點為彰化縣○○鄉○○0路00號對面之新建廠房施作工程（下
    稱系爭工程），抗告人已完成工作，爰依民法第505條、第2
    67條規定，向債務履行地之原審法院起訴，求為命相對人給
    付新臺幣（下同）90萬7186元本息之判決。原裁定以系爭合
    約書未有清償地之記載，尚難僅憑系爭工程施工地點認定為
    兩造約定之債務履行地，相對人住所在嘉義，故將本件訴訟
    移送臺灣嘉義地方法院（下稱嘉義地院）。抗告人不服，提
    起抗告。
二、抗告意旨略以：債務履行地之約定不以文書訂立為必要，系
    爭工程施作地點在彰化縣芳苑鄉，為相對人所不爭執，又有
    系爭合約書可證，自為兩造所訂承攬契約之債務履行地，原
    審法院對於本件有管轄權等語。
三、按因契約涉訟者，如經當事人定有債務履行地，得由該履行
    地之法院管轄，此乃民事訴訟法第12條就特別審判籍所設之
    規定，是項約定，無論以文書或言詞，抑以明示或默示為之
    ，是否與債權契約同時訂定，均無不可（最高法院98年度台
    抗字第468號裁判參照）。又按同一訴訟，數法院有管轄權
    者，原告得任向其中一法院起訴，同法第22條亦有明定。
四、經查，本件抗告人主張兩造簽訂有系爭合約書，由其承做系
    爭工程，施作地點在彰化縣芳苑鄉等節，為相對人所不爭執
    ，並有與抗告人所述相符之系爭合約書、平面圖、立面圖為
    證，堪信實在。相對人雖引最高法院100年度台抗字第916號
    裁定，抗辯稱：系爭合約書未約定債務履行地或清償地，與
    民事訴訟法第12條規定不合云云，但依前開說明，民事訴訟
    法第12條所定「經當事人定有債務履行地」，並不以文書載
    明為限，最高法院100年度台抗字第916號裁定係謂「所謂債
    務履行地，專指當事人以契約訂定之清償地而言」，亦無限
    定須以書面契約為約定之意旨。而由抗告人實際施工地點在
    彰化縣芳苑鄉，堪認兩造確實有達成抗告人在該施工地點履
    行系爭承攬債務之合意，而契約得以言詞或書面為之，故兩
    造就上開債務履行地之合意，自亦屬系爭承攬契約之內容，
    已該當民事訴訟法第12條所定「經當事人定有債務履行地」
    之要件。基此，本件相對人之住所雖在嘉義，固得由嘉義地
    院管轄，但本件係因契約涉訟，並經兩造約定債務履行地在
    彰化，依上開規定，原審法院亦有管轄權。故抗告人向原審
    法院起訴，即無違誤。從而，原裁定認其無管轄權，而將本
    件裁定移送嘉義地院，尚有未洽，抗告意旨指摘原裁定不當
    ，求予廢棄，為有理由，應由本院廢棄原裁定。
五、據上論結，本件抗告為有理由，爰裁定如主文所示。
中　　華　　民　　國　　110 　年　　10　　月　　12　　日
            民事第四庭    審判長法  官  林慧貞
                                法  官  王怡菁 
                                法  官  莊嘉蕙

正本係照原本作成。
不得抗告
                                書記官  高麗玲
　　　　　　　　　　　　　　　
中　　華　　民　　國　　110 　年　　10　　月　　12　　日